臺灣臺中地方法院刑事判決　　　　　　　　　　　　九十四年度易緝字第二一六號
　　公　訴　人　臺灣臺中地方法院檢察署檢察官
　　被　　　告　甲○○
右列被告因妨害兵役案件，經檢察官提起公訴（八十五年度偵字第一一二五號），本
院合議庭裁定改以簡式審判程序審理後，判決如左︰
    主  文
甲○○後備軍人，居住處所遷移，無故不依規定申報，致使教育召集令無法送達，累
犯，處有期徒刑月，如易科罰金，以佰元折算壹日。
    事  實
一、甲○○曾於民國八十二年間，因違反動產擔保交易法案件，經本院於八十二年九
    月七日判處有期徒刑三月，於同年十月五日確定，並於八十二年十月二十二日易
    科罰金而執行完畢，仍不知悔改，明知其係臺中市團管區司令部（現已改制為臺
    中市後備司令部）列管之後備軍人，原設籍於臺中市西屯區福上巷二一六弄四六
    號，明知居住處所遷移，應依戶籍法規定辦理申報，竟意圖避免教育召集，於八
    十三年五三日起即遷移前開住所，未依戶籍法規定辦理申報，致使臺中市團管區
    司令部（起訴書誤載為臺中師管區司令部）所發、指定應於八十四年三月二十日
    上午八時前往臺中西屯路大肚山營區報到之忠誠二一之三號教育召集令（編號０
    ００九三）無法送達。
二、案經臺中師管區司令部移送臺灣臺中地方法院檢察署檢察官偵查起訴。
    理  由
一、訊據被告甲○○對於右揭事實均坦承不諱，並有臺中師管區司令部函、臺中市團
    管區妨害兵役案件報告書、教育召集令、教育召集令受領回執、臺中市團管區司
    令部列管後備軍人空戶無人遷出未報移送法辦年籍表各一件附卷可稽，足見被告
    自白應與事實相符。本件事證明確，被告之犯行應堪認定。
二、按被告甲○○遷移居住處所，無故不依規定申報，致使其所屬臺中市團管區對之
    所發教育召集令無法送達，是核被告所為，係犯修正後妨害兵役治罪條例第十條
    第三項、第一項第三款之罪，應依同條例第六條第一項科刑。又上開妨害兵役治
    罪條例第十一條第三項、第一項第三款、第七條第一項等規定，業於九十一年六
    月二十六日修正公布為同條例第十條第三項、第一項第三款、第六條第二項等規
    定，並於同年月二十八日生效。依修正後該條例第十條規定，後備軍人意圖避免
    召集處理，居住處所遷移，無故不依規定申報，致使教育召集令無法送達者，以
    意圖避免召集論，應依第六條科刑。而修正前該條例第七條與修正後該條例第六
    條，二者刑度均為三年以下有期徒刑，自不生裁判前之法律有利於行為人之問題
    ，是本件應依刑法第二條第一項前段之規定，適用裁判時即新修正之妨害兵役治
    罪條例論科，即被告所為，係犯修正後妨害兵役治罪條例第十條第三項、第一項
    第三款之罪，而應依同條例第六條第一項科刑，公訴人未予比較適用，容有未洽
    。又被告曾於八十二年間，因違反動產擔保交易法案件，經本院於八十二年九月
    七日判處有期徒刑三月，於同年十月五日確定，並於八十二年十月二十二日易科
    罰金而執行完畢，有臺灣高等法院被告全國前案紀錄表附卷可參，其受有期徒刑
    之執行完畢，五年以內再犯有期徒刑以上之罪，為累犯，應依刑法第四十七條之
    規定加重其刑。爰審酌上開妨害兵役治罪條例之規定，係為確保國防兵員召集之
    有效實現，維護後備軍人召集制度所需，而被告違反申報義務已產生妨害召集之
    結果，足生影響於國家安全，並考量被告犯罪之動機、目的、手段及犯後坦承犯
    行，態度良好等一切情狀，量處如主文所示之刑，並諭知易科罰金之折算標準，
    以資懲儆。末查，被告行為後，刑法第四十一條業經總統於九十年一月十日修正
    公布，並於同年月十二日生效，爰依修正後刑法第四十一條第一項前段為此諭知
    ，附此敘明。
據上論斷，應依刑事訴訟法第二百七十三條之一第一項、第二百九十九條第一項前段
，修正後妨害兵役治罪條例第十條第三項、第一項第三款、第六條第一項，刑法第十
一條前段、第二條第一項前段、第四十七條、修正後刑法第四十一條第一項前段，罰
金罰鍰提高標準條例第二條，判決如主文。
中      華      民      國    九十四    年      六      月    二十八    日
                              臺灣臺中地方法院刑事第十一庭
                                          法  官  王 世 華
右正本證明與原本無異。
如不服本判決，應於判決送達後十日內向本院提出上訴狀，上訴於臺灣高等法院臺中
分院( 須附繕本 )。
                                          書記官
中      華      民      國    九十四    年      六      月    二十八    日
附錄本案論罪科刑法條全文：
妨害兵役治罪條例第六條
意圖避免教育召集或勤務召集，而有下列行為之一者，處三年以下有期徒刑：
一  捏造免役、除役、轉役或免除召集原因者。
二  毀傷身體者。
三  拒絕接受召集令者。
四  應受召集，無故逾應召期限二日者。
五  使人頂替本人應召者。
無故不參加點閱召集，或意圖避免點閱召集，而有前項第一款至第三款及第五款行為
之一者，處一年以下有期徒刑、拘役或科新臺幣九萬元以下罰金。
國民兵為避免應召集輔助軍事勤務犯第一項之罪者，處三年以下有期徒刑。
妨害兵役治罪條例第十條
後備軍人意圖避免召集處理有下列行為之一者，處一年以下有期徒刑、拘役或科新臺
幣九萬元以下罰金：
一  離營歸鄉無故不依規定報到，或重複申報戶籍者。
二  拒絕依規定調查，或體格檢查不到者。
三  居住處所遷移，無故不依規定申報者。
國民兵犯前項第三款之罪者，處六月以下有期徒刑、拘役或科新臺幣三萬元以下罰金
。
